臺灣高雄地方法院刑事判決　　　　　　 96年度簡上字第210號
上　訴　人
即　被　告　甲○○
上列上訴人即被告因賭博案件，不服本院高雄簡易庭中華民國95
年12月28日95年度簡字第7588號刑事簡易判決（聲請簡易判決處
刑案號：臺灣高雄地方法院檢察署95年度偵字第26954 號），提
起上訴，本院管轄第二審之合議庭，判決如下：
    主  文
原判決撤銷。
甲○○共同犯賭博罪，處罰金新臺幣壹萬元，如易服勞役，以新
臺幣壹仟元折算壹日。緩刑貳年。扣案如附表所示之物，均沒收
之。
    犯罪事實
一、甲○○於民國95年9 月初某日起，以月薪新台幣（下同）38
    ，000 元，受僱於陳瑀君（檢察官另案偵辦中），在領有合
    法電子遊戲場業營利事業登記證之「金鑽城電子遊藝場」（
    址設高雄市○○區○○路317 號1 樓）擔任店員，甲○○並
    與陳瑀君及該店另名店員張雅綺（業經檢察官緩起訴處分）
    ，共同基於與不特定之人賭博財物之犯意聯絡，由陳瑀君在
    上開「金鑽城電子遊藝場」之不特定人得出入之場所，擺設
    如附表編號1 至7 所示「水果盤」17台、「王牌七星」5 台
    、「皇冠小丑」2 台、「超悟空」2 台、「超八」3 台、「
    大富翁」5 台、「樂透大亨」11台（共計45台）之賭博性電
    子遊戲機為賭具，供不特定顧客賭博財物，其賭法係由賭客
    以現金向店員開分，以押注之方式與電子遊戲機對賭輸贏，
    若贏時機檯分數會增加，再以機檯所累計之分數，以1 比1
    之比例，由店員兌換現金歸其所有，若輸則分數減少，藉此
    射倖方式計算輸贏，甲○○、張雅綺則負責開分、洗分及兌
    換現金之工作。嗣於95年10月11日20時30分許，適有賭客陳
    志銘至「金鑽城電子遊藝場」，以100 元向張雅綺開分
    2,000 分，先後把玩「水果盤」共3,000 元，迄於同日21時
    50分許，陳志銘以檯面累積分數洗分，向張雅綺兌換寄分卡
    （500 分）11張，並依指示至三民區○○路336 巷10號前等
    候，由甲○○負責兌換現金5,500 元予陳志銘之際，為警當
    場查獲，並扣得如附表所示賭博用電子遊戲機具共45台、IC
    板45片、計分卡54張、機台鑰匙2 支、週轉金共5,200 元等
    物。
二、案經高雄市政府警察局三民第二分局報請臺灣高雄地方法院
    檢察署檢察官聲請簡易判決處刑。
    理  由
一、本件被告甲○○所犯刑法第266 條第1 項之賭博罪，其法定
    刑係死刑、無期徒刑、最輕本刑為3 年以上有期徒刑以外之
    罪，被告於本院審理程序中就被訴事實為有罪之陳述，經告
    知簡式審判程序之旨，並聽取檢察官及被告之意見後，本院
    認無不得或不宜改依簡式審判程序進行之情事，爰裁定改依
    簡式審判程序審理，合先敘明。
二、訊據被告對於前揭犯罪事實，於本院審理中坦認不諱，核與
    證人即共同被告陳志銘、張雅綺於警詢、偵查中所述均相符
    合，並有高雄市政府警察局三民第二分局搜索、扣押筆錄、
    扣押物品目錄表、現場照片8 張附卷可稽，復有如附表所示
    之電子遊戲機台、機台鑰匙、寄分卡、週轉金等物及於被告
    陳志銘身上扣得之賭資5,500 元扣案可資佐證，足認被告之
    自白與事實相符，可堪採信。本件事證明確，被告犯行應堪
    認定。
三、核被告所為，係犯刑法第266 條第1 項之普通賭博罪。被告
    與陳瑀君、張雅綺就上開犯行，有犯意之聯絡與行為之分擔
    ，為共同正犯。原審以被告所犯上開賭博犯行事證明確，予
    以論罪科刑，固非無見，惟原審認為被告尚觸犯刑法第268
    條前段之圖利供給賭博場所罪、同條後段之圖利聚眾賭博罪
    ，並與本件賭博犯行，有方法結果之牽連關係，為牽連犯，
    應依修正前刑法第55條規定，從一重之圖利聚眾賭博罪處斷
    （見原判決第5 頁），其法律適用容有未恰（理由詳後述）
    ，被告上訴意旨，非無理由，自應由本院予以撤銷改判。爰
    審酌被告甲○○與共犯陳瑀君、張雅綺以前開方式與不特定
    顧客賭博財物，敗壞社會風氣，惟念其係受僱於共犯陳瑀君
    ，並非主謀，且犯後坦承犯行，態度良好，亦前無前科紀錄
    ，素行良好，有卷附台灣高等法院被告前案紀錄表1 紙在卷
    足佐等一切情狀，量處如主文所示之刑，並諭知易服勞役之
    折算標準，以資警惕。末查，被告前未曾受有期徒刑以上刑
    之宣告，有臺灣高等法院被告全國前案紀錄表及臺灣高雄地
    方法院被告院內索引卡紀錄表各1 件在卷可稽，茲念其僅因
    一時短於思慮，致觸本件犯行，被告犯後復能坦認犯行，足
    認被告確已悔悟，本院認被告經此起訴、審判程序，理當知
    所警惕，信無再犯之虞，認上開所宣告之刑以暫不執行為適
    當，爰依刑法第74條第1 項第1 款之規定，宣告不附負擔之
    緩刑2 年，以啟自新。扣案如附表所示之電子遊戲機45台、
    IC 板45 塊、機台鑰匙2 支，均為當場賭博之器具，週轉金
    5, 200元則係兌換籌碼處之財物，不問屬於被告所有，均應
    依刑法第266 條第2 項規定宣告沒收。又計分卡54張，固係
    於櫃臺之兌換籌碼處所起獲，惟該等物品僅係登記積分使用
    ，實際上並無經濟價值，應非刑法第266 條第2 項所指在賭
    檯或兌換籌碼處之財物之屬，惟該物仍係被告甲○○犯本案
    圖利聚眾賭博之用，且為共犯陳瑀君所有，依共犯責任共通
    原則，爰依刑法第38條第1 項第2 款之規定，予以宣告沒收
    。至賭資5500元乃於賭客陳志銘身上所查獲，非為被告所有
    ，亦非於賭檯或兌換籌碼處之財物，爰不另為沒收之宣告，
    附此敘明。
四、至公訴意旨認被告前開犯行，涉有刑法第268 條前段之圖利
    供給賭博場所罪、同條後段之圖利聚眾賭博罪嫌云云，惟：
  (一)按刑法第268 條所定之圖利供給賭博場所罪、聚眾賭博罪，
    除行為人主觀上之營利意圖之外，其營利之來源必與供給賭
    博場所或聚眾賭博之客觀構成要件行為相結合，始克當之；
    即單純因供給賭博場所或聚眾賭博而牟利，諸如抽頭，或變
    相以收取清潔費、茶水費等名目為之，倘獲利之來源乃取決
    於賭博本身之輸贏，乃仰賴賭博之射倖性與或然率，即是否
    輸贏仍在未定，自應成立賭博罪，而非該當刑法第268 條之
    罪，合先敘明。
  (二)經查，本件被告與陳瑀君利用合法擺設之電子遊戲機，其不
    確定之輸贏機率與賭客賭博財物，係以該電子遊戲機出現之
    偶然事實決定勝負，即以此射倖性之方式計算輸贏，既未抽
    佣、賭客間亦無對賭，性質上係利用該機器代替自己與人在
    公眾得出入之場所賭博，與意圖營利而供給賭博場或聚眾賭
    博，均不相同；此外，復查無其他積極證據足認被告與矯恒
    志有何共同抽頭營利及聚眾賭博之行為，即難認被告係觸犯
    刑法第268 條之罪，臺灣高等法院暨所屬法院68年1 月1 日
    6 8 年度法律座談會決議、70年1 月1 日70年度法律座談會
    決議、司法院70年10月28日（70）廳刑一字第1104號、71年
    6 月30日（71）廳刑一字第646 號、79年8 月4 日（79）廳
    刑一字第902 號、79年12月4 日（79）廳刑一字第1388號研
    究意見，亦均持相同見解，本應就此部分諭知無罪之判決，
    惟因聲請簡易判決處刑意旨認此部分若成立犯罪，與其前開
    賭博罪之犯行具有裁判上一罪之想像競合犯關係，本於審判
    不可分原則，爰不另為無罪之諭知，附此敘明。
據上論斷，應依刑事訴訟法第455 條之1 第1 項、第3 項、第36
9 條第1 項前段、第364 條、第273 條之1 第1 項、第299 條第
1 項前段，刑法第28條、第266 條第1 項前段、第2 項、第42條
第3 項前段、第74條第1 項第1 款、第38條第1 項第2 款，刑法
施行法第1 之1 條第1 項、第2 項前段，判決如主文。
本案經檢察官乙○○到庭執行職務。
中　　華　　民　　國　　96　　年　　5 　　月　　22　　日
                刑事第十一庭  審判長法  官  何秀燕
                                    法  官  吳金芳
                                    法　官  林揚奇
以上正本證明與原本無異。
本件不得上訴。
中　　華　　民　　國　　96　　年　　5 　　月　　22　　日
                                    書記官  于耀文
附錄本判決論罪之法條：
中華民國刑法第266條：
在公共場所或公眾得出入之場所賭博財物者，處1 千元以下罰金
。但以供人暫時娛樂之物為賭者，不在此限。
當場賭博之器具與在賭檯或兌換籌碼處之財物，不問屬於犯人與
否，沒收之。
附表：
　　┌──┬──────────┬──────────┐
　　│編號│品名                │數量　　　　　　　　│
　　├──┼──────────┼──────────┤
　　│1　 │水果盤　　　　　　  │17台　　　　　　　　│
　　├──┼──────────┼──────────┤
　　│2　 │王牌七星            │5台　　　　　　　　 │
　　├──┼──────────┼──────────┤
　　│3　 │皇冠小丑            │2台　　　　　　　　 │
　　├──┼──────────┼──────────┤
　　│4　 │超悟空              │2台　　　　　　　　 │
　　├──┼──────────┼──────────┤
　　│5　 │超八　　　　　　　  │3台                 │
　　├──┼──────────┼──────────┤
　　│6　 │大富翁              │5台                 │
　　├──┼──────────┼──────────┤
　　│7　 │樂透大亨            │11台　　　　　　　　│
　　├──┼──────────┼──────────┤
    │8   │IC板                │45塊                │
    ├──┼──────────┼──────────┤
    │9   │計分卡（50分）      │4張                 │
    ├──┼──────────┼──────────┤
    │10  │計分卡（500分）     │15張                │
    ├──┼──────────┼──────────┤
    │11  │計分卡（100分）     │35張                │
    ├──┼──────────┼──────────┤
    │12  │機台鑰匙            │2支                 │
    ├──┼──────────┼──────────┤
    │13  │週轉金              │5,200元（新台幣）   │
    └──┴──────────┴──────────┘
